【裁判字號】    90,易,3095
【裁判日期】    901018
【裁判案由】    賭博
【裁判全文】
臺灣板橋地方法院刑事判決                          九十年度易字第三０九五號
    公  訴  人  臺灣板橋地方法院檢察署檢察官
    被      告  甲○○
    選任辯護人  李進成
                黃勝文
右列被告因賭博案件，經檢察官提起公訴（九十年度偵字第一三五八七號），本院判
決如左：
    主    文
甲○○連續意圖營利，聚眾賭博，累犯，處有期徒刑陸月，如易科罰金以參佰元折算
壹日。
扣案之六合彩簽單貳拾張、傳真機貳台均沒收。
    事    實
一、甲○○前於民國（下同）八十八年六月三日因賭博案件，經本院判處有期徒刑五
    月，於同年七月一日確定，嗣於同年八月二十四日易科罰金執行完畢。竟仍不知
    悔改，復意圖營利，並基於概括之犯意，自九十年八月二日起，以其向友人借用
    之臺北縣板橋市○○路○段八十八號四樓作為公眾得出入之場所，主持俗稱「六
    合彩」之賭博，先後數次招攬賭客，收取簽賭金，聚集不特定之多數人簽選號碼
    賭博財物，並以其所有之（０二）000000000號傳真電話供賭客簽賭，
    其簽賭方式計有「二星」、「三星」、及「四星」三種，以「０一」至「四七」
    共四十七組號碼供人圈選，二星任選二個數字號碼為一支簽，三星任選三個號碼
    為一支簽，四星任選四個號碼為一支簽，每簽一支賭注「二星」為新臺幣（下同
    ）八十元，「三星」、「四星」均為七十元，再核對香港發行於每週二、四開獎
    之六合彩中獎號碼，中獎者二星每支可贏得五千二百元，三星可得五萬元，四星
    可得六十萬元，如未簽中則賭客所繳賭資悉歸甲○○所有，取得其他未簽中賭客
    所下注之賭資牟利，並以此為常業。嗣於九十年八月九日晚間七時五十分許，在
    上址為警查獲，並扣得其所有供賭客簽賭所用之傳真機二台、六合彩簽單二十張
    。
二、案經臺北縣警察局海山分局移送臺灣板橋地方法院檢察署檢察官偵查起訴。
    理    由
一、訊據被告甲○○對其於前揭時地經營六合彩賭博之事實固坦承不諱，惟辯稱：伊
    原在市場作生意，因經濟不景氣，先生不負責任，而四名子女開學需繳學費，不
    得已才這麼做，板橋市○○路○段八十八號四樓係向朋友借用的，傳真機係伊帶
    過去，但有一台故障，只能接收不能傳真，且賭客均以傳真方式簽賭，六合彩非
    伊主業，伊亦未抽頭，僅單純賭博云云。
二、然查前揭事實，業經被告於警訊時及偵查中坦承不諱，並有偵查卷附現場照片四
    張可稽，及其所有之六合彩簽單二十張、及供賭客簽賭所用之傳真機二台扣案可
    資佐證。按刑法上規定之常業犯，只須有賴某種犯罪為業之意，而有事實之表現
    為已足，不以藉該犯罪為唯一生存者為必要，縱令尚有其他職業，亦無礙成立常
    業罪，有最高法院七十四年度台上字第六五五一號判決、八十二年度第一次刑事
    庭會議決議可參。又刑法第二百六十七條之常業賭博罪，其構成要件有二：一須
    有「賭博」行為，只要有賭博之事實即為已足，並不以犯同法第二百六十六條第
    一項之普通賭博罪為必要，故賭場設於何處、賭具使用何物，均非所問（院字第
    七四七九號、院解字第三九六二號）。二須以之為常業，屬習慣性集合犯之一種
    ，只須有恃賭為生之賭博事實已足，至是否兼營他業，則非所問。故常業賭博罪
    毋須在公共場所，或公眾得出入之場所為構成要件。本案被告行為時雖非以主持
    六合彩為唯一職業，然其既係基於家中經濟狀況欠佳，子女需繳學費，為其主持
    六合彩賭博之緣由，則其有恃以為生之意思甚明，仍該當常業賭博罪。再查六合
    彩賭博之方式不一，刑法第二百六十八條之意圖營利供給賭博場所或聚眾賭博罪
    ，並不以抽頭為圖利之唯一行為態樣，且行為人主觀上僅須有營利之意圖，進而
    有提供賭博場所或聚眾賭博之行為即為已足，並不以實際上真有得利為必要。本
    案被告收受不特定賭客簽注賭金，若有賭客中彩，被告除按簽中者為二星、三星
    、或四星者分別賠給倍數不等之彩金外，仍可分別圖得其餘賭金之利益，是其圖
    利之意甚明，而其提供向友人借得之場所招徠賭客，並供賭客傳真下注，其所為
    亦已該當刑法第二百六十八條之構成要件。是被告前開所辯，尚不足以阻卻其犯
    罪，本件事證明確，被告犯行堪予認定。
三、查被告甲○○意圖營利，提供前開場所，聚眾賭博，核其所為係犯刑法第二百六
    十八條前段之圖利供給賭博場所及後段之圖利聚眾賭博罪。至被告身兼決定勝負
    於偶然變數之賭徒身分，與其他簽賭者同在公眾得出入之場所對賭，並以之為常
    業，核其所為另犯刑法第二百六十七條之常業賭博罪。又其先後數次意圖營利供
    給賭博場所及聚眾賭博之行為，時間緊接，犯罪構成要件又復相同，顯係基於概
    括犯意為之，應依連續犯之規定論以一罪，並依法加重其刑。而被告於各期香港
    六合彩開獎前之接續行為中多次供給賭博場所，聚眾賭博，與賭徒對賭，均係基
    於一個賭博犯意之決定，達成同一犯罪之各個舉動，應屬法律概念之一行為，其
    一行為而觸犯上述三罪名，應依想像競合犯之例，從情節較重之連續意圖營利聚
    眾賭博罪處斷。末查被告前於八十八年六月三日因賭博案件，經本院判處有期徒
    刑五月，於同年七月一日確定，嗣於同年八月二十四日易科罰金執行完畢，有臺
    灣高等法院被告全國前案紀錄表、臺灣高等法院檢察署刑案紀錄簡覆表各一件在
    卷可查，其於有期徒刑執行完畢後五年內再犯有期徒刑以上之本罪，為累犯，應
    依法遞加重其刑。爰審酌被告再度經營六合彩賭博，有害社會善良風俗，其犯罪
    之動機、目的、手段、知識程度、及犯罪後之態度等一切情狀，量處如主文所示
    之主刑，並諭知易科罰金之折算標準，以示懲儆。
四、扣案之六合彩簽單二十張、及傳真機二台，係被告所有供犯罪所用之物，業經被
    告供明在卷，均依刑法第三十八條第一項第二款規定宣告沒收。
據上論斷，應依刑事訴訟法第二百九十九條第一項前段，刑法第五十六條、第二百六
十七條、第二百六十八條、第五十五條、第四十七條、第四十一條第一項、第三十八
第一項第二款，罰金罰鍰提高標準條例第一條前段、第二條，判決如主文。
本案經檢察官葉志飛到庭執行職務
中      華      民      國      九    十    年     十    月    十  八   日
                                            臺灣板橋地方法院刑事第四庭
                                                法    官    談      虎
右正本證明與原本無異。
如不服本判決，應於判決送達後十日內，向本院提出上訴狀。
                                                書 記 官    陳  君  偉
中      華      民      國      九    十    年     十    月    十  八   日
附錄本案論罪科刑法條全文
刑法第二百六十七條
  以賭博為常業者，處二年以下有期徒刑，得併科一千元以下罰金。
刑法第二百六十八條
  意圖營利，供給賭博場所或聚眾賭博者，處三年以下有期徒刑，得併科三千元以下
  罰金。


司法院資訊處製作；財團法人民間司法改革基金會備份。
